臺灣臺南地方法院民事判決
109年度簡上字第127號
上  訴  人  有龍建設開發股份有限公司


法定代理人  邵明斌  
訴訟代理人  黃毓棋律師
被  上訴人  黃智得  



上列當事人間請求確認永久使用權存在事件，上訴人對於本院臺
南簡易庭民國109年3月18日108年度南簡字第944號第一審簡易判
決提起上訴，本院於民國109年12月9日言詞辯論終結，判決如下
：  
    主  文
上訴駁回。
第二審訴訟費用新臺幣貳仟參佰貳拾伍元由上訴人負擔。
    事實及理由
一、被上訴人於原審起訴主張及於本院補充陳述略以：　　
  ㈠訴之聲明：
  　確認被上訴人就門牌號碼臺南市○區○○路000號「天都福座萬
    壽塔」（下稱系爭寶塔，目前名稱為南都福座）如附表所示
    塔位（下稱系爭塔位）有永久使用權存在。
　㈡被上訴人與雙親於民國106年春節期間，前往位於臺南市○區○
    ○路000號天都禪寺（系爭寶塔之舊名稱）之1樓接待區欲購
    買塔位、骨灰甕位，自稱係訴外人喜願建設股份有限公司（
    下稱喜願公司）董事之訴外人陳威廷接待後，再請自稱喜願
    公司業務主任之訴外人王素玲向被上訴人報價，被上訴人嗣
    購買2個置骨灰位及系爭塔位，價格合計為新臺幣（下同）3
    8萬元。被上訴人於106年2月27日依約給付現金38萬元給王
    素玲，又以現金給付永久清潔費4萬5,000元（1萬5,000元×3
    個＝4萬5,000元），拿到系爭塔位永久清潔費之統一發票，
    嗣於同年3月10日取得發狀日期106年3月3日之系爭塔位天都
    金寶塔永久使用權狀（下稱系爭權狀）及其他置骨灰位永久
    使用權狀，故被上訴人就系爭塔位自有永久使用權存在。詎
    被上訴人於108年春節期間陪同雙親前往系爭寶塔，服務人
    員竟否認系爭權狀之真正。被上訴人於購買系爭塔位時，並
    不知道喜願公司與上訴人間有分割共有物之訴訟，上訴人事
    後因分割共有物而取得系爭塔位之建物所有權，基於「相類
    似案件應為相同處理」法理，應類推適用民法第425條第1項
    買賣不破租賃規定，上訴人應受拘束。
二、上訴人則以下列情詞資為抗辯：
  ㈠上訴聲明：
　⒈原判決廢棄。
  ⒉被上訴人於原審之訴駁回。
　㈡訴外人陳建助自104年10月2日起即非喜願公司之董事長，故
    系爭權狀記載「喜願公司董事長陳建助」，顯與公司登記資
    料不符，而屬偽造，故否認系爭權狀、系爭發票之真正。又
    喜願公司於105年2月4日將其所餘之3％持分權利移轉給訴外
    人彥通投資有限公司（下稱彥通公司），乃原判決所認定之
    事實，則喜願公司自105年2月4日起就系爭寶塔即無任何權
    利存在，其如何於106年3月3日出售系爭塔位，並交付被上
    訴人占有？縱被上訴人與喜願公司間就系爭塔位有買賣關係
    存在，亦與上訴人無關，此應係該二人間之債權債務關係，
    或係有無債務不履行責任之問題，上訴人並無承受喜願公司
    所為法律行為之義務，無從類推適用買賣不破租賃等相關規
    定。且喜願公司並非主管機關許可之殯葬服務業者，依法不
    得經營殯葬服務業務，縱被上訴人與喜願公司間就系爭塔位
    有買賣之事實，然依民法第71條規定，其法律行為亦屬自始
    、當然、確定無效。
三、兩造不爭執事項：
  ㈠被上訴人持有系爭權狀，其上記載所有權人為喜願公司，董
    事長為陳建助，標的物坐落在臺南市○區○○路000號，為地下
    二層、地上七層之建物（即系爭寶塔），發狀日期為106年3
    月3日（補字卷第25頁）。
  ㈡被上訴人購買系爭塔位時，對方以喜願公司之名義，開立發
    票日期為106年2月27日、1萬5,000元之永久清潔費的統一發
    票（下稱系爭發票）交與被上訴人（本院卷第91頁）。
  ㈢朱國榮自104年9月29日起至107年9月28日止，擔任喜願公司
    之董事長，陳建助、洪信泰則擔任董事（本院卷第179-222
    頁）。
  ㈣喜願公司於109年8月28日函覆本院，內容略謂：系爭權狀應
    屬陳建助片面偽造而來，並非本公司所印製發行。系爭發票
    應屬偽造而來，並非本公司所核發開立（本院卷第133、134
    頁）。
  ㈤臺灣高等法院臺南分院於102年6月25日以100年度上更(一)字
    第7號分割共有物判決（下稱系爭分割共有物判決），認系
    爭寶塔當時由上訴人持分40％、喜願公司持分3％、陳威廷、
    陳貞吟、陳光燦各持分12％、邱紹欽持分16％、劉淑滿持分5％
    ，將系爭寶塔3樓部分面積1355.95平方公尺分歸喜願公司、
    陳威廷、陳光燦、陳貞吟按應有部分比例取得，嗣於同年10
    月17日確定在案（原審卷第16-79頁）。
  ㈥嗣喜願公司、陳威廷、陳光燦、陳貞吟將其系爭寶塔應有部
    分計有39％移轉予彥通公司，上訴人復於106年6月1日，以1
    億7,500萬元之代價，向彥通公司購得上開系爭寶塔應有部
    分39％，並於106年6月7日移轉登記取得該應有部分39％，彥
    通公司並將判決分割取得之系爭寶塔部分交與上訴人占有。
    上訴人另自邱紹欽、劉淑滿處取得系爭寶塔應有部分計有21
    ％，故目前系爭寶塔係由被告單獨所有（原審卷第81-87 頁
    ）。　　 
四、兩造爭執事項： 
  ㈠系爭權狀是否係喜願公司合法核發？
  ㈡被上訴人向上訴人請求確認就系爭塔位有永久使用權存在，
    有無理由？
  ㈢上訴人提起上訴，請求廢棄原判決，被上訴人在第一審之訴
    駁回，有無理由？　
五、得心證之理由： 
　㈠按確認法律關係之訴，非原告有即受確認判決之法律上利益
    者，不得提起之，民事訴訟法第247條前段定有明文。而該
    條所謂即受確認判決之法律上利益，係指因法律關係之存否
    不明確，致原告在私法上之地位有受侵害之危險，而此項危
    險得以對於被告之確認判決除去之者而言（最高法院42年台
    上字第1031號民事判例參照）。被上訴人主張就系爭塔位有
    永久使用權，然為上訴人所否認，堪認被上訴人對系爭塔位
    是否擁有永久使用權並不明確，致被上訴人在私法上地位有
    不安之狀態存在，而此狀態能以確認判決除去，是被上訴人
    提起本件確認之訴，應認有即受確認判決之法律上利益，合
    先敘明。
　㈡查被上訴人於106年2月間，在「系爭寶塔」之「一樓接待區
    」，由自稱喜願公司董事之陳威廷向其介紹塔位，再由自稱
    喜願公司之業務主任王素玲帶被上訴人去確認系爭塔位之位
    置 ，嗣被上訴人以現金購買位在系爭寶塔3樓之系爭塔位，
    另支付永久清潔費1萬5,000元，並取得系爭權狀、系爭發票
    乙情，此有王素玲名片及陳威廷手寫董事資料、系爭權狀、
    系爭發票附卷可稽（補字卷第25-29頁），堪信為真。次查
    ，系爭分割共有物判決將系爭寶塔3樓部分面積1355.95平方
    公尺分歸喜願公司、陳威廷、陳光燦、陳貞吟按應有部分比
    例取得，嗣喜願公司於105年2月4日將其3％之應有部分移轉
    予彥通公司，陳威廷、陳光燦、陳貞吟嗣亦將其系爭寶塔應
    有部分移轉予彥通公司，上訴人復於106年6月1日，以1億7,
    500萬元之代價，向彥通公司購得上開系爭寶塔應有部分計
    有39％，並於106年6月7日移轉登記取得該應有部分39％，彥
    通公司並將判決分割取得之系爭寶塔部分交與上訴人占有等
    情，除為兩造所不爭執，復有系爭分割共有物判決、本院10
    7年度重訴字第215號判決在卷可參（原審卷第47-79、213-2
    14頁），堪認屬實。
　㈢按靈骨塔位使用權係指一方支付對價，得使用他方提供之塔
    位放置靈骨之權利，且他方允為管理靈骨、提供訟經、祭祀
    勞務，屬於財產權之一種，兼有租賃、寄託、僱傭之債權性
    質。依一般社會通念，靈骨塔永久使用權之購買者於支付對
    價取得靈骨塔位永久使用權後，並不必然立即開始使用該塔
    位，倘出售之塔位已經購買者選定特定之位置，及取得該位
    置之永久使用權狀，應解為該取得塔位使用權之購買者，已
    居於承租人、寄託人之地位，為自己之利益將該選定位置之
    塔位，置於自己實力支配範圍，而占有該塔位。本件被上訴
    人既由王素玲帶領進入系爭寶塔3樓確認系爭塔位之位置後
    ，向喜願公司購買而取得系爭權狀，而其上已載明樓別、區
    、排、列、層等位置，足見被上訴人已選定特定之系爭塔位
    ，並由喜願公司將系爭塔位交與被上訴人占有，縱被上訴人
    尚未將家中祖先歷代牌位移至系爭塔位，仍無解於被上訴人
    已占有系爭塔位之事實。
　㈣次按出租人於租賃物交付後，承租人占有中，縱將其所有權
    讓與第三人，其租賃契約，對於受讓人仍繼續存在，民法第
    425條第1項定有明文。又按民法第425條規定之適用，固以
    讓與租賃物之所有人為出租人為其要件，然第三人如得所有
    人同意而為出租時 ，仍得類推適用該條之規定（最高法院8
    4年台上字第163號民事判例意旨參照）。經查：
　⒈系爭塔位所坐落之系爭寶塔3樓，確曾為喜願公司、陳威廷所
    共有，喜願公司縱已於105年2月4日將其擁有之系爭寶塔3％
    之應有部分移轉予彥通公司，然陳威廷、王素玲既於106年2
    月間，仍可在系爭寶塔1樓推銷出售3樓之系爭塔位，並帶領
    被上訴人進入系爭寶塔3樓確認系爭塔位位置，嗣交付系爭
    權狀予被上訴人，足認喜願公司已獲得彥通公司之默示同意
    ，而有權利以自己名義銷售系爭寶塔3樓靈骨塔位之行為。
　⒉又靈骨塔位使用權兼有租賃、寄託、僱傭之債權性質，且被
    上訴人業已占有系爭塔位，則上訴人嗣由彥通公司移轉取得
    系爭寶塔應有部分及系爭寶塔3樓之所有權，自與出租人交
    付租賃物後，將其所有權讓與第三人之情形相類似，故上訴
    人既向由彥通公司默示同意而擔任銷售3樓靈骨塔位業務之
    喜願公司買受而占有之系爭塔位，非不得類推適用民法第42
    5條第1項買賣不破租賃原則，對於系爭塔位所在之系爭寶塔
    3樓受讓人即上訴人，主張系爭塔位永久使用權效力仍然存
    在。準此，上訴人既繼受彥通公司所有之系爭寶塔3樓及應
    有部分，則被上訴人類推適用民法第425條第1項規定，主張
    系爭塔位之永久使用權對上訴人仍繼續存在，核屬有據。
　㈤至上訴人主張系爭權狀係由陳建助自行偽造，亦非喜願公司
    所製作云云。然查：
　⒈按由自己之行為表示以代理權授與他人，或知他人表示為其
    代理人而不為反對之表示者，對於第三人應負授權人之責任
    ，民法第169條本文規定自明。再按民法第169條規定之表見
    代理係為保護第三人而設，本人如有使第三人信以為其有以
    代理權授與他人之行為，而與該他人交易，即應使本人負授
    權人之責任（最高法院105年台上字第874號民事判決意旨參
    照）。公司之董事長係有權代表公司而為法律行為，其所為
    之行為等同於公司法人之行為，然倘卸任之董事長仍持續使
    用公司印鑑章代表公司與第三人交易，公司卻置若罔聞，應
    類推適用表見代理之規定，由公司對善意之第三人負法律上
    之責。
　⒉查系爭權狀與被上訴人先前於101年間向喜願公司購買之2張
    置骨灰位永久使用權狀之格式、公司印鑑章及董事長姓名均
    相同乙情，有系爭權狀、101年2月18日天都金寶塔永久使用
    權狀2張在卷可佐（補字卷第25頁、本院卷第113-115頁）。
    是陳建助固於106年間已卸任喜願公司董事長僅擔任董事一
    職，且喜願公司亦函覆本院系爭權狀係由陳建助偽造，然系
    爭權狀上之喜願公司印鑑章經核既與先前核發之系爭寶塔塔
    位永久使用權狀上之印鑑章相符，顯見喜願公司核發系爭寶
    塔塔位之永久使用權狀之印鑑章仍由陳建助持有，且斯時並
    未見喜願公司發表任何聲明澄清或對陳建助請求法律上之損
    害賠償，足使一般人信賴陳建助仍為喜願公司董事長並得代
    表公司核發塔位永久使用權狀，實難分辨該權狀之真偽與否
    ，故應類推適用表見代理之規定，喜願公司就系爭權狀仍應
    對善意第三人即被上訴人負責。
六、綜上所述，被上訴人既支付系爭塔位之價金永久清潔費用，
    並善意信賴系爭權狀係由喜願公司合法核發，而上訴人輾轉
    自系爭寶塔共有人喜願公司、彥通公司處受讓系爭寶塔3樓
    及應有部分，在類推適用民法第425條第1項規定下，自應承
    受前手權利義務關係，故被上訴人對其請求確認對系爭塔位
    有永久使用權存在，為有理由，應予准許。原審為上訴人敗
    訴之判決，於法並無不合，上訴意旨指摘原判決不當，求予
    廢棄改判，為無理由，應予駁回。
七、兩造其餘主張、陳述及所提之證據暨攻擊防禦方法，經本院
    斟酌後，認為均不足以影響本判決之結果，無庸再逐一予以
    論列，併此敘明。
八、據上論結，本件上訴為無理由，依民事訴訟法第436條之1第
    3項、第449條第1項、第78條，判決如主文。
中　　華　　民　　國　　109 　年　　12　　月　　30　　日
                  民事第五庭　審判長法　官　劉秀君
                                    法  官  盧亨龍
                                    法  官  陳尹捷
以上正本證明與原本無異。
本判決不得上訴。
中　　華　　民　　國　　109 　年　　12　　月　　30　　日
                                    書記官　曾美滋  
 附表：　　　　　　　　　　　　　　　　　　
持有人 權 狀 號 碼 塔位類別 樓別  區 排 列 層 黃智得 （106）都字 第E0000000號 蓮位  參 般若 福 96  1